最高法院刑事判決　　　　　　　　　　　　　　　八十八年度台上字第四七二四號
　　上　訴　人　乙 ○ ○
　　　　　　　　丙○○○
　　　　　　　　丁 ○ ○
　　　　　　　　甲 ○ ○
　　共　　　同
　　選任辯護人　余 健 生律師
右上訴人等因違反公職人員選舉罷免法案件，不服台灣高等法院中華民國八十八年二
月三日第二審更審判決（八十七年度上更(二)字第四九二號，起訴案號：台灣板橋地方
法院檢察署八十四年度偵字第二一○六一號、八十五年度偵字第九三六號），提起上
訴，本院判決如左：
    主  文
上訴駁回。
    理  由
一上訴人乙○○、丙○○○、丁○○部分：
按刑事訴訟法第三百七十七條規定，上訴於第三審法院，非以判決違背法令為理由，
不得為之。是提起第三審上訴，應以原判決違背法令為理由，係屬法定要件。且必須
依據卷內資料為具體之指摘，並足據以辨認原判決已具備違背法令之形式，始屬相當
。本件原判決認定上訴人乙○○係台北縣三重市大安里里長，並為同市南區里長聯誼
會會長。民國八十四年第三屆立法委員選舉期間，乙○○與其妻即上訴人丙○○○，
及立法委員候選人林志嘉競選總部秘書即上訴人丁○○，為使有投票權之里鄰長將選
票投給林志嘉，竟基於共同賄選之犯意，於八十四年十一月二十一日，假藉舉行鄰里
長聯誼會名義，由丁○○出資新台幣十八萬三千零八十元，在同市光興活動中心辦筵
席四十三桌。乙○○、丙○○○二人則負責邀請具有投票權之同市南區各里鄰長即上
訴人甲○○等人參與飲宴，並安排林志嘉到場發表政見請求參加者支持，而交付不正
當利益，約其投票權為一定之行使。因而撤銷第一審諭知上訴人乙○○、丙○○○、
丁○○無罪之判決，改判論處上訴人乙○○、丙○○○、丁○○共同對於有投票權之
人交付不正利益，而約其投票權為一定之行使罪刑之判決等情，業已明由丁○○出
資委託乙○○，以辦理上開鄰里長聯誼會為由，由乙○○之妻丙○○○聯絡該區鄰里
長到場飲宴，並安排立法委員候選人林志嘉到場發表政見尋求支持之事實，已據乙○
○、丙○○○二人於偵查中供承不諱。而上開酒席係由乙○○以每桌三千五百元委由
林子聰辦理，並已由乙○○以丁○○簽發之支票支付酒席費用等情，亦據證人林子聰
於偵查中證述明確。復有丙○○○以電話通知里鄰長赴宴，及乙○○與甲○○對話之
電話錄音帶及監聽紀錄足資佐證。且丁○○於偵查中亦供承擔任林志嘉競選總部客座
秘書，為林志嘉助選，及上開宴席費用由伊簽發中興銀行三重分行，第七七九二四八
號支票支付等情，並有該支票存根在卷足稽，事證明確，為其所憑之證據及認定之理
由，而以丁○○支付上開飲宴款項，目的係為林志嘉拉票，且丁○○當時任林志嘉競
選總部客座秘書，為林志嘉助選，如前所述，是以丁○○所辯：自己欲更換跑道，需
里長支持，因而資助里長聚餐云云；及乙○○所辯：本次聯誼會因丁○○為廣結善緣
，自動表示願支付飲宴費用云云；丙○○○所辯：因黨部規劃屬林志嘉責任區，因而
誤認該餐會與林志嘉有關云云；均無足採。又證人李武雄、張水金、李聰平、江俊雄
、林勤賢、李炳達等人證稱：上述里長聯誼會，其費用由全體里長負擔云云，亦均與
事實不符，為無足採，分別於理由內予以指駁及說明。本件上訴意旨略以：(一)原判決
事實欄對乙○○、丙○○○、丁○○三人於何時、何地及如何有犯意聯絡，未明確記
載。(二)原判決理由引用乙○○與甲○○二人於八十四年十一月二十五日之電話對談內
容，該談話內容似認甲○○事前並不知丁○○允諾負擔餐費，應不足採為上訴人等不
利之認定；(三)原判決事實欄認定上訴人等安排林志嘉到場，理由欄並無足資認定林志
嘉係由上訴人等安排到場之證據；(四)上訴人乙○○、丙○○○、丁○○三人，均未在
場發表任何談話、及拜票，且無證據足證與在場人有相約為投票權一定行使之行為，
原判決認定上訴人乙○○、丙○○○、丁○○三人共犯投票行賄罪，有適用法則不當
之違誤。(五)上訴人乙○○、丙○○○、丁○○三人均非候選人，而所舉辦之筵席屬例
行性鄰里長聯誼活動，任何候選人均可到場從事競選活動，丁○○為日後更上一層樓
舖路，予以贊助，自合乎常情，縱丁○○掛名林志嘉競選總部客座秘書，亦與有否向
甲○○等人拜票無關；且原判決理由欄認丁○○交待乙○○辦理餐會，亦屬推測之詞
。(六)乙○○、丙○○○二人於偵查中之自白與事實不符，原判決一方面採其二人自白
，認定餐會是林志嘉請客；一方面又採林志嘉證言，認餐會非林志嘉請客，有證據上
理由矛盾之違法。另候選人之募款餐會，動輒上萬人，檢察機關何以不追究，豈可獨
鍾於上訴人等人，有失事理之平云云，指摘原判決不當。查本件餐會係由丁○○出資
，委由乙○○辦理，並由丙○○○邀請鄰里長赴宴，原判決據以認定渠等三人間，有
犯意之聯絡，及有上述行為分擔，屬共同正犯，並無不當。另證據之取捨，屬事實審
法院之職權，原審已就乙○○與甲○○二人上述錄音內容之證據力，於判決內加以論
斷，其採用該錄音內容為證據，於法並無不合。又上開鄰里長聯誼餐會之舉行，其目
的即安排立法委員候選人林志嘉到場發表政見，尋求支持，業據乙○○、丙○○○二
人於偵查中自白不諱，而丙○○○邀約鄰里長電話中，亦有二通電話談及係林志嘉所
請，亦有監聽紀錄足稽，且該聯誼會，亦由當時任林志嘉競選總部客座秘書之丁○○
所支付，並由林志嘉到場發表政見。準此以觀，原判決認定上開餐會係乙○○、丙○
○○、丁○○等人為林志嘉競選立法委員所邀宴，且為林志嘉拉票，並安排林志嘉到
場發表政見等情，與常情亦不相悖。又原審依乙○○、丙○○○二人在偵查中之自白
，認上開聯誼餐會費用，係由當時任林志嘉競選總部客座秘書之丁○○所支付，而未
認定由林志嘉所支付一節，亦與原審採信林志嘉證稱未指示丁○○辦理餐會，且無資
力辦理餐會等語，而認定無證據足證林志嘉參與本件犯行一節，理由不相矛盾。至其
他候選人之募款餐會是否涉及不法，亦與本件案情無關。上訴意旨並未針對原判決所
為論斷，依據卷內資料為具體指摘。乃徒就原判決已說明之事項，及原審採證認事之
職權行使，任憑己見漫為事實上之爭執，尚不足據以辨認原判決具備違背法令之形式
。其上訴違背法律上之程式，應予駁回。
二上訴人甲○○部分：
按刑事訴訟法第三百七十六條所列各罪之案件，經第二審判決者，不得上訴於第三審
法院，法有明文。本件上訴人甲○○部分，檢察官係認上訴人犯有刑法第一百四十三
條第一項之投票受賄罪嫌而提起公訴，案經第一審法院判決上訴人無罪（八十五年度
訴字第一四一號）。檢察官提起第二審上訴後，原審判決駁回上訴，仍維持第一審所
為無罪之判決（八十五年度上訴字第四六八○號）。按刑法第一百四十三條之投票受
賄罪在刑事訴訟法第三百七十六條修正前雖得上訴於第三審，但該條修正後已明定不
得上訴於第三審（本件係刑事訴訟法第三百七十六條修正後始繫屬法院），既經第二
審判決即告確定。惟檢察誤向本院提起第三審上訴。本院亦誤將該不合法之上訴誤為
合法，而予發回更審（八十六年度台上字第四二三八號）。更審法院亦誤予改判論處
上訴人投票受賄罪刑（八十六年度上更(一)字第七四九）。上訴人不服提起上訴，本院
又誤該不合法之上訴為合法，而再次發回更審（八十七年度台上字第三五七一號）。
更審法院又再次誤予改判上訴人投票受賄罪刑。上訴人不服原判決乃再行提起第三審
上訴到院。查本院前次誤為發回更審及更審後之各次判決（即本院八十六年度台上字
第四二三八號、原審八十六年度上更(一)字第七四九號、本院八十七年度台上字第三五
七一號、原審八十七年度上更(二)字第四九二號），參照司法院大法官釋字第一三五號
解釋，均為不生效力之判決，雖得依上訴程序請求救濟。但查此部分既屬刑事訴訟法
第三百七十六條第一款之案件，經第二審法院判決，即不得提起第三審上訴。茲上訴
人復就該不生效力之判決提起第三審上訴，顯為法所不許。此部分上訴自應駁回。又
查原判決及上開各判決均為不生效力之判決，並經本院自行宣告其不生效力，另就第
二審檢察官提起之上訴判決予以駁回。故本件從程序上駁回上訴人之上訴，並不影響
原第二審維持第一審無罪判決之確定力，亦不影響上訴人之權益，併予明。
據上論結，應依刑事訴訟法第三百九十五條前段，判決如主文。
中      華      民      國    八十八    年      八      月    二十六    日
                              最高法院刑事第八庭
                                  審判長法官  吳  雄  銘
                                        法官  石  木  欽
                                        法官  王  憲  義
                                        法官  郭  毓  洲
                                        法官  孫  增  同
      右正本證明與原本無異
                                              書  記  官
中      華      民      國    八十八    年      九      月      二      日
